【裁判字號】    97,上訴,5598
【裁判日期】    980203
【裁判案由】    搶奪等
【裁判全文】
臺灣高等法院刑事判決                97年度上訴字第5598號
上  訴  人
即  被  告  乙○○
                    另案在臺灣桃園監獄執行中
上列上訴人因搶奪等案件，不服臺灣桃園地方法院97年度訴字第
587號，中華民國97年10月13日第一審判決（起訴案號：臺灣桃
園地方法院檢察署96年度偵字第24520號），提起上訴，本院判
決如下：
    主  文
上訴駁回。
    事  實
一、乙○○前於民國93年間因施用毒品案件，經臺灣臺南地方法
    院於93年9月29日以93年度訴字第315號判處有期徒刑1年4月
    確定，甫於95年3月13日因縮短刑期執行完畢，詎猶不知警
    惕。竟意圖為自己不法之所有，於96年9月1日上午11時45分
    許，騎乘其於同年8月底某日竊得張力夫所有之BA3-662號機
    車（此部分經原審判處有期徒刑4月確定），在桃園縣龍潭
    鄉○○村○○路112號前，趁甲○○○不備之際，自李婦後
    方後駛近後，以手扯斷搶奪李婦戴於頸上之金項鍊1條，得
    手後，加速逃逸，惟經路人記下車號後，循線查獲。
二、案經桃園縣政府警察局龍潭分局報請臺灣桃園地方法院檢察
    署檢察官偵查起訴。
    理  由
壹、證據能力方面按被告以外之人於審判外之言詞或書面陳述，
    除法律有規定者外，不得作為證據；又被告以外之人於審判
    外之陳述，雖不符合刑事訴訟法第159條之1至第159條之4之
    規定，而經當事人於審判程序同意作為證據，法院審酌該言
    詞陳述或書面陳述作成時之情況，認為適當者，亦得為證據
    ，而當事人、代理人或辯護人於法院調查證據時，知有上開
    不得為證據之情形，而未於言詞辯論終結前聲明異議者，視
    有前項之同意，刑事訴訟法第159條第1項及第159條之5分別
    定有明文。本件證人即被害人張力夫、甲○○○、證人盧廷
    男於警詢中所為之陳述，雖為被告以外之人於審判外之言詞
    陳述，然經本院於審判程序提示予被告並告以要旨，經被告
    表示無意見，且未聲明異議，又本院審酌上開證人警詢筆錄
    之記載，並無不正取供之情事，且證人於警詢時並無具結之
    可能，故就此等審判外言詞陳述作成時之情況，應認為適當
    ，依前揭法條意旨，得援為本案證據。
貳、實體部分：
一、訊之被告乙○○對於竊取BA3-662號機車，嗣借予盧廷男騎
    用之事實，直承不諱。惟矢口否認搶奪犯行，辯稱：伊於96
    年9月2日始竊得上述機車，甲○○○係於9月1日遭搶，上述
    搶案與伊無涉云云。惟查：
    (一)證人即被害人甲○○○於原審審理時到庭結證：當時搶奪
      伊金項鍊的人是男生，戴半罩式安全帽，穿黑色上衣騎乘
      機車，當時跟伊在一起的同事邱貴香亦有看到，邱貴香有
      記下該車牌號碼等語，並當庭指認被告即係當日搶奪其頸
      上金項鍊之人明確（見原審卷第57頁至第58頁）。又甲○
      ○○係遭騎乘號碼BA3-662號機車之人搶奪之情，亦據現
      場目擊證人邱貴香於原審審理時結證稱：96年9月1日11
      時45分許於桃園縣龍潭鄉○○村○○路112號前，伊目睹
      被告行搶甲○○○之過程，甲○○○在旁打電話要兒子來
      載她，斯時突然有一隻手伸過來將甲○○○脖子上的金項
      鍊搶走，伊看到被告機車快速離開，伊去看那部機車之車
      牌號碼，有看到部分之車牌號碼，向警察呈報被告所騎乘
      之機車車牌號碼BA3-662號，是伊提供的。伊會拼英文字
      母，現場看到被告車牌號碼的人有很多，有人把被告整個
      車牌號碼都看的很清楚，於是跟大家比對，伊也提供伊所
      看到之車牌號碼，互核相符後，才提供給警察等語屬實（
      見原審97年9月22日審理程序筆錄第3頁至第6頁）。
    (二)牌號BA3- 662號機車，係於96年8月26日上午9時許遭竊乙
      情，已據證人即被害人張力夫於警詢證述綦詳（見偵字第
      24520號卷第23、24頁），而上述機車因涉及本件搶奪罪
      ，經路人記下車號報警，經警方於96年9月6日盤查騎乘牌
      號BA3-662號機車之盧廷男，並請盧廷男隨同回到警局製
      作筆錄，而盧廷男於警詢即證述：牌號BA3- 662號機車，
      伊是於96年9月6日下午3時許，在桃園縣平鎮市○○街向
      被告借得，伊沒有用該車犯案等語（同上偵卷第44頁）。
      被告於警訊自承：於8月底竊得機車等語（同上偵卷第9頁
      ）；偵查中復自承：伊從8月底及9月初騎乘牌號BA3- 662
      機車，9月6日借給盧廷男，之前都是伊在使用，因為伊要
      找工作代步用，並未借予其他人等語（同上偵卷第63頁至
      第64頁）。可見牌號BA3-662號機車於96年8月底日遭被告
      竊取後，迄至96年9月6日止，均僅由被告騎用之事實，亦
      可認定。從而，96年9月1日騎上述機車行搶者，應可排除
      被告以外之人。佐以被告於警詢時一度自承：於龍潭鄉○
      ○路附近搶奪1名老婦頸部金項鍊未果等語（同上偵卷第
      10頁），足認被害人甲○○○當庭指稱：被告即係搶奪伊
      金項鍊之人，自有所本，堪可信實。
    (三)原審辯護人雖以：甲○○○並未看見車牌號碼，且亦不認
      識英文字母，而邱貴香所提供之車牌號碼係拼湊而成，並
      非親眼所見，故真實性仍有待商榷云云。惟查：邱貴香提
      供警方之車牌號碼，乃係現場親眼所見被告搶奪甲○○○
      之人，相互拼湊而成，且互核相符，其間並無歧異，而證
      人邱貴香亦識得英文字母，已如上述，辯護意旨此部分所
      指，殊嫌無據。
    (四)綜上，被告於本院審理時推翻警詢、偵查中於96年8月底
      竊得作案用之機車之供述，改稱係96年9月2日竊得云云。
      無非卸責之詞，自不足採信。本件事證明確，被告犯行，
      堪以認定。
二、核被告所為係犯刑法第325條第1項之搶奪罪。被告有事實欄
    所載之科刑及執行紀錄，有本院被告前案紀錄表在卷，其受
    有期徒刑之執行完畢後，5年以內故意犯本案之罪，為累犯
    ，應依刑法第47條第1項規定加重其刑。原審調查後，以被
    告犯搶奪罪，事證明確。援引刑法第325條第1項、第47條第
    1 項規定，並審酌被告正值壯年，不思循正當工作途徑獲取
    生活所需，竟搶奪他人財物，又其搶奪方式，係奪取位於人
    之身體重要部位頸部之金項鍊，造成被害人心理上之恐懼，
    且對於社會治安之危害非輕，被告於警偵訊及審理中，一再
    均飾詞否認搶奪犯行，併其犯罪所得等一切情狀，量處有期
    徒刑1年，認事用法，均無違誤，量刑亦屬妥適，被告上訴
    否認犯罪，為無理由，自應予以駁回。
據上論斷，應依刑事訴訟法第368條，判決如主文。
本案經檢察官王清杰到庭執行職務。
中    華    民    國    98    年    2     月    3     日
                  刑事第二十二庭審判長法  官  江振義
                                      法  官  洪于智
                                      法  官  李麗珠
以上正本證明與原本無異。
如不服本判決，應於收受送達後十日內向本院提出上訴書狀，其
未敘述上訴之理由者並得於提起上訴後十日內向本院補提理由書
（均須按他造當事人之人數附繕本）。
                                      書記官  陳韋杉
中    華    民    國    98    年    2     月    3     日
附錄：本案論罪科刑法條全文
 刑法第325條（普通搶奪罪）意圖為自己或第三人不法之所有，
 而搶奪他人之動產者，處6月以上5年以下有期徒刑。
 因而致人於死者，處無期徒刑或7年以上有期徒刑，致重傷者，
 處3年以上10年以下有期徒刑。
 第 1 項之未遂犯罰之。


司法院資訊處製作；財團法人民間司法改革基金會備份。
